臺灣高等法院臺南分院刑事判決
110年度交上易字第629號
上  訴  人  
即  被  告  黃炳祥



上列上訴人因公共危險案件，不服臺灣臺南地方法院110年度交
易字第834號中華民國110年10月26日第一審判決（起訴案號：臺
灣臺南地方檢察署110年度偵字第16109號），提起上訴，本院判
決如下：
    主  文
上訴駁回。
    事  實
一、黃炳祥前因公共危險案件，經臺灣臺南地方法院於民國106
    年2月20日以106年度交簡字第596號判決判處有期徒刑6月，
    經提起上訴後，由該院於106年5月31日以106年度交簡上字
    第81號判決駁回上訴確定，並於107年6月24日執行完畢。復
    於110年6月27日下午6時許，在臺南市市區某處飲用酒類後
    ，血液中酒精濃度已達百分之0.05以上，而不能安全駕駛動
    力交通工具之程度，竟仍基於酒後駕車之犯意，騎乘車牌號
    碼000-000號普通重型機車上路，嗣於同日晚間10時39分許
    ，行經臺南市佳里區安西路與光華街交岔路口時，因不能安
    全操控車輛，不慎自摔倒地而發生交通事故。適經警當場發
    現送醫救治，並於翌（28）日凌晨1時16分由醫院對黃炳祥
    完成抽血檢驗結果，其血液中酒精濃度高達429mg/dl，經換
    算其血液所含酒精濃度為百分之0.429，而悉上情。
二、案經臺南市政府警察局佳里分局移送臺灣臺南地方檢察署檢
    察官偵查起訴。
    理  由
一、證據能力:
    按被告以外之人於審判外之陳述，雖不符刑事訴訟法第159
    條之1至第159條之4規定得為證據之情形，而經當事人於審
    判程序同意作為證據，法院審酌該言詞陳述或書面陳述作成
    時之情況，認為適當者，亦得為證據，刑事訴訟法第159條
    之5第1項定有明文。又刑事訴訟法第159條之5立法意旨，在
    於確認當事人對於傳聞證據有處分權，得放棄反對詰問權，
    同意或擬制同意傳聞證據可作為證據，屬於證據傳聞性之解
    除行為，如法院認為適當，不論該傳聞證據是否具備刑事訴
    訟法第159條之1至第159條之4所定情形，均容許作為證據，
    不以未具備刑事訴訟法第159條之1至第159條之4所定情形為
    前提。查本判決所引用之下列供述證據暨其他書證、物證，
    檢察官、被告黃炳祥於本院準備程序、審理時，均同意作為
    本案證據（見本院卷第59至61頁、第79頁），且於本院逐一
    提示後，迄於言詞辯論終結前亦未聲明異議，本院審酌上開
    證據資料製作時之情況，尚無違法不當及證明力明顯過低之
    瑕疵，認以之作為證據應屬適當，而有證據能力。
二、被告於警詢、原審時坦承飲用酒類，嗣於案發地點摔倒在地
    等情，並於本院審理時則對上揭事實坦白認罪(見警卷第3至
    5頁；原審卷第36至40頁、第62頁；本院卷第58頁、第60頁
    、第78頁、第85頁)，復有酒精測定紀錄表及所附奇美醫療
    財團法人佳里奇美醫院藥毒物檢驗單、道路交通事故現場圖
    、道路交通事故調查報告表㈠、㈡、舉發違反道路交通管理事
    件通知單影本、現場照片、行車紀錄器及密錄器光碟、原審
    法院勘驗行車紀錄器及密錄器光碟影像製作之勘驗筆錄及畫
    面擷圖、車輛詳細資料報表、證號查詢機車駕駛人資料等在
    卷可稽（見警卷第7頁、第11頁、第13頁、第15至17頁、第1
    9至25頁、第27至29頁；原審卷第57至62頁、第77至81頁，
    光碟存放原審卷證物袋內）。被告自白核與卷內客觀事證相
    符，堪以採信。綜上所述，本件事證明確，被告犯行洵堪認
    定，自應依法論科。
三、論罪科刑之理由:
㈠、核被告所為，係犯刑法第185條之3第1項第1款駕駛動力交通
    工具而有血液中酒精濃度達百分之零點零五以上之罪。
㈡、被告前因公共危險案件，經臺灣臺南地方法院於106年2月20
    日以106年度交簡字第596號判決判處有期徒刑6月，經提起
    上訴後，由該院於106年5月31日以106年度交簡上字第81號
    判決駁回上訴確定，並於107年6月24日執行完畢，有臺灣高
    等法院被告前案紀錄表存卷可參，其受徒刑執行完畢後，5
    年以內故意再犯本件有期徒刑以上之罪，依刑法第47條第1
    項規定，為累犯，爰依法加重其刑。至司法院釋字第775號
    解釋，依解釋文及理由之意旨，係指構成累犯者，不分情節
    ，一律加重最低本刑，於不符合刑法第59條所定要件之情形
    下，致生行為人所受之刑罰超過其所應負擔罪責之個案，不
    符罪刑相當原則、比例原則。於此範圍內，在修正前，為避
    免發生上述罪刑不相當之情形，法院就該個案應裁量是否加
    重最低本刑；依此，該解釋係指個案應量處最低法定刑、又
    無法適用刑法第59條在內減輕規定之情形，法院應依此解釋
    意旨裁量不予加重最低本刑（最高法院108年度台上字第338
    號、第976號判決意旨參照），審酌被告前案亦係與本案相
    同之公共危險犯罪，被告於前罪徒刑執行完畢後，竟未能有
    所警惕，短期內故意再犯本案犯罪，可認其有特別惡性及對
    刑罰反應力薄弱，又觀諸被告本案犯罪情節，並無何情堪憫
    恕之情形，顯無適用刑法第59條規定予以酌減其刑之餘地，
    故被告依刑法第47條第1項規定加重法定最低本刑之結果，
    並無上開解釋所指罪刑不相當之情形，自仍有上開刑法第47
    條第1項規定之適用，附此敘明。
四、駁回上訴之理由：
㈠、原審以被告本件犯行，事證明確，因予適用刑法第185條之3
    第1項第1款、第47條第1項前段，刑法施行法第1條之1規定
    ，並審酌被告於94、96、100年間均因酒駕遭判刑，自已深
    明酒後不能騎車及酒醉騎車之危險性，竟毫不思警惕，猶漠
    視自己安危，更枉顧法律禁止規範與公眾道路通行之安全，
    再度於酒後騎車行駛於道路，所為實無足取，亦顯見其無視
    法紀，未能自前所受刑之執行記取教訓，更缺乏對其他用路
    人人身安全之尊重觀念，殊為不該，且在事證明確之情況下
    ，仍飾詞狡辯，顯無悔意，兼衡其血液測得所含酒精濃度，
    暨其高職畢業、離婚、從事賣果菜臨時工之智識程度、家庭
    經濟狀況等一切情狀，量處有期徒刑10月，以資警懲。
㈡、被告固以其承認錯誤，喝酒後僅騎車2分鐘即自摔倒地，並未
    撞車及人，原審量刑過重為由，指摘原判決不當，並請求審
    酌其與父親均身體健康狀況不佳，必須照顧父親，不適合入
    監服刑，應從輕量刑，且提出被告本身至奇美醫院就醫之藥
    袋、被告父親之診斷證明書、戶籍謄本、其父重大傷病卡等
    為證。然關於刑之量定，係實體法上賦予法院得為自由裁量
    之事項，倘其量刑已以行為人之行為罪責為基礎，並斟酌刑
    法第57條各款所列情狀，在法定刑度內，酌量科刑，如無偏
    執一端，致明顯失出失入情形，上級審法院即不得單就量刑
    部分遽指為不當或違法。原判決業依刑法第57條各項就卷內
    證據資料參互審酌，逐一剖析，做為其量刑基礎，於適法範
    圍內行使其量刑之裁量權，雖未及審酌被告上訴本院後坦承
    犯行及所提出上述藥袋、戶籍謄本、診斷證明書、重大傷病
    卡等資料，所涉及之健康、家庭狀況、犯後態度等量刑因子
    ，然考量被告自94年間即曾因酒後駕車之公共危險案件，經
    臺灣桃園地方法院判處拘役55日，又於96年間同樣因酒後駕
    車行為經臺灣花蓮地方法院判處有期徒刑3月，再於100年間
    因酒後駕車行為經臺灣花蓮地方法院判處有期徒刑5月，復
    於106年間因酒後駕車行為，經原審法院判處有期徒刑6月，
    有臺灣高等法院被告前案紀錄表在卷可參，被告此次已是第
    5次違犯法律規定，且其駕駛執照前因酒後駕車行為遭吊銷
    ，被告猶違規騎乘機車上路，其酒後駕車之行為，對自身與
    道路上其他人車，造成極大危險性，並因酒後無法安全駕駛
    自摔倒地，犯罪已生實害，事故發生後經送醫救治，抽血檢
    測結果顯示其血液中酒精濃度高達百分之0.429，逾法定標
    準甚多，惡性顯然相當重大，足見先前4次酒後駕車判處有
    期徒刑之刑罰，均無法警惕被告，一再漠視禁令，不顧自身
    及用路人之安危而從事危險駕駛行為，自應嚴懲，始足以發
    揮刑罰嚇阻犯罪之功能，及達矯治之必要程度，且被告於原
    審審理時，在犯罪事證已相當明確之情形下，仍矢口否認犯
    行，飾詞狡辯，直至本院審理時方坦承犯行，被告此舉究竟
    僅是為獲得輕判而認罪，或已對自身行為知錯誠心悔悟，仍
    值懷疑。況且被告雖提出其與父親均身體健康不佳之就醫資
    料請求從輕量刑，然觀諸被告藥袋上適應症之記載，僅是因
    消化道潰瘍及憂鬱症就醫，此2症狀均非不得入監服刑之病
    症，且被告既有上開病症，本不應再飲用酒類使健康狀況加
    劇惡化，入監服刑適能改正被告酗酒惡習，一旦被告生活作
    息正常，胃潰瘍及憂鬱症或能不藥而癒，對被告而言尚無不
    利，而被告父親固曾於110年12月14日入院接受心導管手術
    併支架置放，惟依診斷證明書記載，手術翌日即出院，醫囑
    認持續門診追蹤治療即可，酌以目前醫療技術之進步，心血
    管病患裝設支架後，即可正常生活、活動，被告於陳情書上
    亦稱被告父親如一時不留意即亂跑找不到人，可見被告父親
    並非不能自理日常生活事務，被告入監服刑，對於被告父親
    生活便利性影響有限，且被告家庭狀況，僅足以作為量刑因
    子其中之一，不具壓倒性優勢，仍應斟酌全部量刑因素方能
    求得罪刑相當。從而，本院審酌上情，認縱使加入被告上訴
    所指之前揭量刑因子為綜合評價後，原審所科刑度仍合於罪
    責相當原則，要屬妥適，並無被告所稱量刑過重而不當之情
    事，被告以前揭理由提起上訴，指摘原判決不當，經核均無
    理由，應予駁回。
五、依刑事訴訟法第368條，判決如主文。
本案經檢察官莊立鈞提起公訴，檢察官趙中岳到庭執行職務。
中　　華　　民　　國　　111 　年　　1 　　月　　12　　日
                  刑事第六庭    審判長法　官  張瑛宗
                                      法　官  林逸梅
                                      法　官  李秋瑩
以上正本證明與原本無異。
不得上訴。
　　　　　　　　　　　　　　　　　　　書記官  劉紀君
中　　華　　民　　國　　111 　年　　1 　　月　　12　　日
附錄本案論罪科刑法條全文
中華民國刑法第185條之3
駕駛動力交通工具而有下列情形之一者，處2年以下有期徒刑，
得併科20萬元以下罰金：
一、吐氣所含酒精濃度達每公升零點二五毫克或血液中酒精濃度
    達百分之零點零五以上。
二、有前款以外之其他情事足認服用酒類或其他相類之物，致不
    能安全駕駛。
三、服用毒品、麻醉藥品或其他相類之物，致不能安全駕駛。
因而致人於死者，處3年以上10年以下有期徒刑；致重傷者，處1
年以上7年以下有期徒刑。
曾犯本條或陸海空軍刑法第54條之罪，經有罪判決確定或經緩起
訴處分確定，於五年內再犯第1項之罪因而致人於死者，處無期
徒刑或5年以上有期徒刑；致重傷者，處3年以上10年以下有期徒
刑。